【裁判字號】    95,交簡上,51
【裁判日期】    950831
【裁判案由】    過失傷害
【裁判全文】
臺灣嘉義地方法院刑事判決            95年度交簡上字第51號
上  訴  人
即  被  告  乙○○
上列上訴人因過失傷害案件，不服中華民國95年6月29日本院嘉
義簡易庭95年度朴交簡字第45號第一審判決（臺灣嘉義地方法院
檢察署檢察官聲請簡易處刑案號95年度偵字第4240號），提起上
訴，本院管轄之第二審合議庭判決如下：
    主  文
上訴駁回。
乙○○緩刑貳年，並向被害人支付新台幣拾萬元之損害賠償。
    事  實
一、乙○○於民國94年7月16日凌晨0時3分許，駕駛車牌號碼C2-
    1880號自用小客車，沿嘉義市○○路○段內側車道由南向北
    方向行駛，途經博愛路與大統路南北向設有閃光黃燈號誌之
    交岔路口時，理應注意車前狀況，隨時採取必要之安全措施
    ；行經交岔路口遇有閃光黃燈管制號誌時，車輛應減速接近
    ，注意安全，小心通過；轉彎車應讓直行車先行，且依當時
    晴天夜間有照明、柏油路面乾燥無缺陷、無障礙物視距良好
    、行車管制號誌正常等現場狀況，並無不能注意之情事，竟
    疏未留意前方及交岔路口車輛之動態，貿然左轉進入該交岔
    路口，適有甲○○騎乘牌照號碼ＢＷ二－六二二號重型機車
    沿博愛路由北往南方向駛至同一交岔路口，本應注意汽車行
    駛時，駕駛人應注意車前狀況，隨時採取必要之安全措施；
    行經交岔路口遇有閃光黃燈管制號誌時，車輛應減速接近，
    注意安全，小心通過，且依相同現場狀況，並無不能注意之
    情事，竟疏未注意前方及交岔路口車輛之動態，貿然進入該
    交岔路口，乙○○所駕自用小客車之右後車門遂在該交岔路
    口內與甲○○所騎機車之車首發生碰撞，致甲○○當場倒地
    ，受有下頷骨多處骨折、左下唇5公分、左頸、左肩25公分
    開放性傷口、左頸、肩、上肢、下腹、大腿多處挫傷、左上
    門齒臼齒斷裂、左側股骨幹骨折等傷害。而乙○○於本件車
    禍發生後，在有偵查犯罪職權之機關或公務員查知犯人前，
    即向趕赴醫院處理之嘉義市警察局交通警察隊警員羅達霖坦
    承肇事，自首接受裁判。
二、案經甲○○訴請台灣嘉義地方法院檢察署檢察官偵查，聲請
    簡易判決處刑。
    理  由
一、認定犯罪事實所憑之証據及理由：
(一)訊據被告乙○○對於前開犯罪事實坦承不諱，且據告訴人甲
    ○○指訴明確，復有道路交通事故調查報告表、道路交通事
    故現場圖、事故現場及車損照片9幀、嘉義榮民醫院診斷證
    明書影本2張等資料附卷可稽，核與被告自白一致，被告前
    揭犯行應堪認定。
(二)按汽車行駛時，駕駛人應注意車前狀況；行駛至交岔路口應
    遵守燈光號誌之指示；轉彎車應讓直行車先行。道路交通安
    全規則第94條第3項及同條例第102條第1項第1款及第6款分
    別定有明文。本案被告駕駛自用小客車原應注意前開規定，
    且依當時狀況，並無不能注意情形，竟疏未注意，因而肇事
    致告訴人受傷，被告確有過失甚明。而本件車禍事故經送臺
    灣省嘉雲區車輛行車事故鑑定委員會鑑定結果，亦同此見解
    ，認乙○○駕駛自用小客車，夜間行經閃光黃燈號誌交岔路
    口，左轉彎車未讓對向直行車先行，為本件肇事主因，此有
    該委員會嘉雲鑑字第940725-B02號鑑定意見書在卷可證，故
    被告對本件車禍之過失行為應堪認定。又告訴人之受傷與被
    告之過失行為間具有相當因果關係，被告之過失傷害犯行堪
    予認定。
二、論罪科刑之理由：
(一)核被告所為，係犯刑法第284條第1項前段之過失傷害罪。被
    告於犯罪未發覺前主動向警方自首之事實，有自首情形紀錄
    表附於警卷可證，應依自首之規定減輕其刑。
(二)原審審酌告訴人甲○○所受傷害程度；被告乙○○就車禍之
    發生應負主要過失責任，告訴人負次要責任；被告已與告訴
    人和解等一切情狀，量處上訴人有期徒刑3月，並諭知如易
    科罰金，以300元折算1日。經核：按行為後法律有變更者，
    適用行為時之法律。但行為後之法律有利於行為人者，適用
    最有利於行為人之法律，刑法第2條第1項定有明文。被告行
    為後，刑法業於94年2月2日修正公布，於95年7月1日施行，
    查：(一)刑法第62條有關自首之效果，由「必減」其刑改為「
    得減」其刑，此項變動影響行為人之刑罰法律效果，自屬法
    律已有變更；(二)修正前刑法第33條第5款關於罰金之定義規
    定為「銀元1元以上」，修正後則提高為「新臺幣1,000元以
    上，以百元計算之」；(三)依修正前刑法第41條第1項前段規
    定，易科罰金之折算標準，係以銀元1元以上3元以下折算1
    日（依罰金罰鍰提高標準條例廢止前第2條規定，就其原定
    數額提高為100倍折算1日，即銀元100、200、300元折算1日
    ，換算成新臺幣即300、600、900元折算1日）。該規定修正
    後，易科罰金之折算標準則係以新臺幣1,000、2,000、3,
    000元折算1日。綜合比較新舊法自首、罰金規定及易科罰金
    之折算標準，以修正前之規定，較有利於被告，依刑法第2
    條第1項之規定，應適用修正前之規定。原審認定事實及適
    用法律均無不合，量刑亦屬妥適，被告指摘原審認事用法尚
    有違誤等情，並無理由，應予駁回。
(三)查被告前未曾受有期徒刑以上刑之宣告，有台灣高等法院被
    告前案紀錄表1份附卷可查，且於本院審理中與告訴人已達
    成和解，有本院審理筆錄可資參照，被告經此偵審教訓，應
    知警惕諒無再犯之虞，本院認所宣告之刑，以暫不執行為適
    當，諭知緩刑2年，以勵自新，惟附以命被告須於95年9月10
    日前賠償被害人新台幣100,000元之條件。
三、適用之法律：
(一)刑事訴訟法第455條之1第1項、第3項、第368條。
(二)刑法第74條第2項第3款。
中    華    民    國     95     年    8    月  31   日
                 刑事第三庭 審判長法  官  陳仁智
                                  法  官  鄭雅文
                                  法  官  黃義成
以上正本證明與原本無異。
不得上訴。
中    華    民    國     95     年    8    月  31   日
                                  書記官  侯麗茹
附錄本案論罪科刑法條全文
刑法第284條第1項：
因過失傷害人者，處6月以下有期徒刑、拘役或5百元以下罰金，
致重傷者，處1年以下有期徒刑、拘役或5百元以下罰金。


司法院資訊處製作；財團法人民間司法改革基金會備份。
